【裁判字號】    99,訴,1749
【裁判日期】    991216
【裁判案由】    衛星廣播電視法
【裁判全文】
臺北高等行政法院判決
                                      99年度訴字第1749號
                                     99年12月2日辯論終結
原      告  香港商亞太星空傳媒有限公司台灣分公司
代  表  人  查佛利
訴訟代理人  李淑婉  律師
被      告  國家通訊傳播委員會
代  表  人  蘇蘅（主任委員）
訴訟代理人  蔡雨臣
            張勝騰

上列當事人間衛星廣播電視法事件，原告不服行政院中華民國99
年7 月1 日院臺訴字第0990099830號訴願決定，提起行政訴訟，
本院判決如下：
    主      文
原告之訴駁回。
訴訟費用由原告負擔。
    事實及理由
一、事實概要：
    原告係經營Channel 〔V 〕頻道之境外衛星廣播電視事業，
    其於98年10月18日13時播出之「Circus Action 3 」節目，
    於「走唱少年第三集」單元（下稱系爭節目）中，出現主持
    人之一Kid 以人體彩繪方式，於身體彩繪老虎圖案，其圖案
    範圍延伸至下體，播出彩繪過程，有許多與性器官相關的不
    雅對話及暗喻下體畫面，並有於完成人體彩繪後於公開場合
    展示鏡頭，經被告審認其內容及表現已逾越保護級規定，違
    反衛星廣播電視法第18條第1 項規定，遂依同法第36條第1
    款規定，以99年3 月4 日通傳播字第09800508240 號裁處書
    處原告罰鍰新臺幣（下同）30萬元，並應立即改正，依衛星
    廣播電視法相關規定製播節目。原告不服，提起訴願，經決
    定駁回，遂提起本件行政訴訟。
二、原告起訴略以：
  (一)系爭節目並未涉及性話題，亦未出現等同性器官之詞彙或相
    關之不雅對話：
    1.系爭節目係列為保護級播出，其內容與應為普遍級之新聞
      相較，已純化許多，僅加入時下年輕人對話，與被告所認
      定「增加娛樂效果或以戲謔方式呈現之涉及性的話題或內
      容」仍有極大差距，難道，系爭節目內容必須列為輔導級
      或限制級始得播出？
    2.況細覽系爭節目關於人體彩繪部分乃主持人「Circus」藉
      以向臺中老虎城表達謝意之舉動，不論彩繪師或是主持人
      「Circus」均以嚴肅的心情看待本次人體彩繪，惟主持人
      「Circus」畢竟是年輕人，在其成員Kid 進行胯下部位的
      彩繪過程中，年輕人間相互調侃，無傷大雅對話的出現，
      無可厚非，亦無減損人體彩繪之藝術性。然而，原告考量
      媒體的社會責任，對於此等對話中出現敏感之用語，原告
      均已以消音處理，消音後所呈現之對話正如處分書所述之
      「但是緊接著人體彩繪最高潮來了，現在在塗…的部分，
      他現在…變白色的」，文句中…敏感的部分均已消音，真
      正用詞是什麼觀眾根本不得而知，何來涉及性的話題或內
      容。
    3.「Circus Action 」系列節目自播出以來，深受年輕朋友
      喜愛。系爭節目詳實紀錄了主持人「Circus」實現夢想過
      程中所經歷的點點滴滴，「Circus」為感念臺中善心人士
      提供老虎城作為表演場地，主持人之一Kid 遂在自身進行
      虎形之人體彩繪，以表達謝意，其中有關「人體彩繪」部
      分即為忠實反映「Circus」努力創新精神，並突顯以新世
      代收視族群之娛樂節目之特色，此為節目製作創意之呈現
      ，並非原處分所稱「系爭節目為一般性娛樂性節目，卻以
      非必要之方式呈現『人體彩繪』…」。原處分提及「彩繪
      完成後，3 位主持人至臺中老虎城前廣場公然脫褲裸露，
      該畫面並出現於下體處的馬賽克為黃底黑字『自信』2 字
      」云云。然系爭節目片段係以可愛卡通圖案遮住下體，從
      呈現之畫面以觀，實難與性產生任何不當聯想，又被告並
      未於拍攝現場，被告竟能憑空臆測推斷「…3 位主持人至
      臺中老虎城前廣場公然脫褲裸露..」，殊不知主持人係著
      安全褲。被告未依職權審酌節目呈現之內容，卻經由節目
      呈現之內容去臆測拍攝現場之狀況，被告作成原處分之心
      證形成過程，已加諸太多主觀的臆測與價值判斷在其中；
      系爭節目並未出現任何等同性器官之辭彙，或是與性器官
      相關聯之不雅對話，所用詞句亦日常生活常用或常聽之一
      般用語，本身並無任何被告所指稱不雅之情形。
    4.相較於新聞節目應為普遍級節目，被告僅要求將不妥畫面
      予以馬賽克處理，或罵人之髒話消音處理後即可播出，系
      爭節目雖列為保護級節目，原告仍比照普通級節目辦理，
      對於有欠妥適之畫面或敏感之言語，予以遮擋或消音處理
      ，以顧及節目KUSO的風格，及兒少身心健康的維護，原告
      實已盡最大之努力。
  (二)被告前後對系爭節目違反節目分級處理辦法之認定，欠缺明
    確性之裁量標準，並違反誠信原則及平等原則：
    1.被告98年11月2 日依行政程序法第104 條，以通傳播字第
      098480435590號函要求原告提出陳述書時，其所據理由為
      原告違反電視節目分級處理辦法第9 條附表二電視節目特
      殊內容例示說明有關「不當言語、動作」項目中之「強調
      或一再出現低俗、粗鄙或令人反感之言語或動作，易引發
      兒童模仿或造成不良示範作用者。2.容易被兒童模仿的危
      險動作…」為保護級所不得播出之內容。
    2.原處分所據理由為卻原告違反電視節目分級處理辦法第 9
      條附表二電視節目特殊內容例示說明有關「性行為、色慾
      或具性意涵」項目中之「為增加娛樂效果或以戲謔方式呈
      現之涉及性的話題內容」為保護級所不得播出之內容。
    3.足證被告作成原處分顯然欠缺明確之裁量標準，其心證之
      形成完全係因時因地而異，原處分嚴重違反行政行為應符
      合誠信原則及平等原則之要求，係屬違法，應予撤銷。
  (三)原處分之裁量結果未符比例原則，亦屬違法：
    1.按行政程序法第7 條規定：「行政行為，應依下列原則為
      之︰一、採取之方法應有助於目的之達成。二、有多種同
      樣能達成目的之方法時，應選擇對人民權益損害最少者。
      三、採取之方法所造成之損害不得與欲達成目的之利益顯
      失均衡」第165 條規定：「所謂行政指導，係指行政機關
      在其職權或所掌事務範圍內，為實現一定之行政目的，以
      輔導、協助、勸告、建議或其他不具法律上強制力之方法
      ，促請特定人為一定作為或不作為之行為而言。」按現代
      國家基於有責任始有處罰之原則，對於違反行政法上義務
      之處罰，應以行為人主觀上有可非難性及可歸責性為前提
      ，如行為人主觀上並非出於故意或過失情形，應無可非難
      性及可歸責性，即不應予以處罰，再者，法治國家對於行
      為人違反行政法上義務欲加以處罰時，應由國家負證明行
      為人有故意或過失之舉證責任，方為保障人權之進步立法
      。
    2.原告因信賴「人體彩繪」之主題已廣泛為閱聽大眾所接受
      ，且該主題相關之節目並未發生遭被告裁處之情事，原告
      並已就節目中恐生爭議之對話予以消音處理，並就部分畫
      面為卡通化圖示呈現，因而原告應並無任何違法情事。因
      此，當原告接獲原處分，認為系爭節目有違反衛星廣播電
      視法之上開情事，實感突襲，無所適從。
    3.被告依法擁有是否裁罰之裁量權，且常就具體案件對原告
      等相關頻道商為行政指導，是除頻道商恣意妄行外，對於
      具體節目之適當與否，如情節並非重大，本應先以優先採
      取行政指導方式，惟被告捨此不為，亦未給予原告陳述意
      見之機會，率作成原處分，其所為顯悖比例原則。
    4.按衛星廣播電視法第35條規定：「衛星廣播電視事業或境
      外衛星廣播電視事業有下列情形之一者，予以警告：…三
      、違反第18條第1 項…規定者。」第36條規定：「衛星廣
      播電視事業或境外衛星廣播電視事業有下列情形之一者，
      處新台幣10萬元以上100 萬元以下罰鍰，並通知限期改正
      ︰一、經依前條規定警告後，仍不改正者。」倘系爭節目
      確有違反衛星廣播電視法第18條第1 項之規定，被告亦應
      先依衛星廣播電視法第35條之規定予以警告，而非逕依同
      法第36條第1 款規定處罰，原處分明顯違法，應予撤銷。
  (四)被告之處分行為亦違反憲法第23條規定之授權明確性原則：
    1.依司法院大法官會議解釋釋字第570 號：「人民自由及權
      利之限制，依憲法第23條規定，應以法律定之。其得由法
      律授權以命令為補充規定者，則授權之目的、內容及範圍
      應具體明確，始得據以發布命令…。」可見人民之自由權
      利僅能依法律限制，例外固得經法律授權以命令為補充規
      定，惟授權之目的、內容及範圍均需具體明確，始符法律
      保留原則及授權明確性原則。
    2.衛星廣播電視法第18條第1 項規定：「主管機關應訂定節
      目分級辦法，衛星廣播電視事業及境外衛星廣播電視事業
      應依處理辦法規定播送節目。」該項規定並未就授權之內
      容、目的及範圍為明確之規定，顯屬概括授權之方式。然
      違反上開規定者，同法第35條及第36條規定將予以警告，
      予以警告仍不改正者，將處10萬元以上100 萬元以下罰鍰
      ，由此可知衛星廣播電視法第18條第1 項規定訂定之命令
      ，顯與限制人自由權利有關，且適用之結果亦生制裁性之
      效果，並非只是單純執行母法有關之細節性及技術性事項
      加以規定，依司法院大法官會議解釋釋字第394 號之意旨
      略以「…法律授權訂定命令者，如涉及限制人民之自由權
      利時，其授權之目的、範圍及內容須符合具體明確之要件
      ；若法律僅為概括授權時，固應就該項法律整體所表現之
      關聯意義為判斷，而非拘泥於特定法條之文字；惟依此種
      概括授權所訂定之命令祇能就執行母法有關之細節性及技
      術性事項加以規定，尚不得超越法律授權之外，逕行訂定
      制裁性之條款…。」據此可知，電視節目分級處理辦法並
      非僅執行母法有關之細節性及技術性事項，其內容為被告
      認定是否構成衛星廣播電視法第35條及第36條之處分基準
      ，被告依前開授權而制定之電視節目分級處理辦法即屬違
      反憲法第23條規定所制定之法令，應屬無效等情。並聲明
      求為判決撤銷訴願決定及原處分。
三、被告則抗辯略以：
  (一)按衛星廣播電視法第18條第1 項規定：「主管機關應訂定節
    目分級處理辦法。衛星廣播電視事業及境外衛星廣播電視事
    業應依處理辦法規定播送節目。」復依電視節目分級處理辦
    法第9 條附表二電視節目特殊內容例示說明有關「性行為、
    色慾或具性意涵」項目中，「為增加娛樂效果或以戲謔方式
    呈現之涉及性的話題內容。」為保護級所不得播出之內容。
    違反者，依同法第35條第3 款規定，予以警告。同法第36條
    第1 款規定，經依前條規定警告後，仍未改正者，處10萬元
    以上100 萬元以下罰鍰，並通知限期改正。另依國家通訊傳
    播委員會裁處廣播電視事業罰鍰案件處理要點第2 點第3 款
    規定：本會處理裁處廣播電視事業罰鍰案件違法行為評量表
    ，適用於依衛星廣播電視法第36條至第38條或第40條裁處者
    裁處罰鍰之案件；同處理要點第5 點規定：「主管業務單位
    於適用違法行為評量表時，應審酌違法案件相關情狀，勾選
    表內考量事項（依電視事業適用之罰鍰案件額度參考表所載
    ，其考量項目包括：違法情節、事業3 年內受裁處次數及行
    政罰法第18條第1 項所定之情事等）並加計積分後，對照違
    法等級及罰鍰額度參考表，擬具適當之罰鍰建議，提請委員
    會議審議。」
  (二)被告就本件原告前述違法事實，已於98年11月2 日以通傳播
    字第09848043590 號函請原告於文到7 日內提出意見陳述書
    ，並於98年11月4 日送達，有文書送達證書可證；雖經原告
    提出意見陳述書，惟系爭節目內容經被告99年1 月11日召開
    99年第1 次廣播電視節目廣告諮詢會議討論，並經被告99年
    2 月3 日第342 次委員會議，審酌原告之陳述意見及調查事
    證，認定系爭節目內容已逾越保護級規定，明顯違反衛星廣
    播電視法第18條第1 項規定，應依衛星廣播電視法規定核處
    ，此有卷附被告廣播電視節目廣告審查意見彙整表、被告第
    342 次委員會議紀錄及該節目側錄光碟可稽，違法事實明確
    。被告已衡酌原告違法情節，對原告有利或不利均予以考量
    ，並依法處分，核無違誤。
  (三)有關原告稱系爭節目僅係反應年輕收視族群特性云云：
    1.衛星廣播電視法第18條第1 項，旨在要求業者對其所播出
      之節目內容，善盡注意義務。原告為大眾傳播媒體，應知
      曉衛星電視節目雖無事前送審之規定，然非免除業者自行
      審查之義務，其應發揮自律精神並依法落實編審制度，確
      實善盡媒體應負之社會責任。
    2.系爭節目播放之內容於人體彩繪單元進行時，主持人對話
      充滿不雅用語，以嬉鬧方式不斷暗喻性器官及性話題，而
      原告竟稱「相互調侃」、「無傷大雅」；系爭節目內容對
      話語氣誇大，含性暗示的意味甚高，其中「叫我媽來畫隻
      母老虎，母老虎的耳朵會垂下來」之對話，甚至對長輩有
      所不敬；畫面中數次呈現裸體的正、反面，雖有加上遮蔽
      ，惟此等為增加娛樂效果而模糊人體彩繪焦點之播出內容
      ，已明顯逾越電視節目分級處理辦法中保護級不得播出之
      特殊內容之規定。
    3.傳播之自由者，應基於自律觀念善盡其社會責任，不得有
      濫用自由情事。其有藉傳播媒體妨害善良風俗、破壞社會
      安寧、危害國家利益或侵害他人權利等情形者，國家自得
      依法予以限制。系爭節目整體呈現過度強調「下體被彩繪
      」之特殊性，以人體彩繪事件為開玩笑主要素材，原告雖
      認為已充分考慮遮蔽、消音等事項，應不致引起「一再出
      現低俗、粗鄙或令人反感之言語或動作」，實際上就節目
      整體觀之，被遮蔽、消音部分仍明顯可辨識係指涉下體及
      具有性意涵，並被多次引用、提及，顯有應注意能注意而
      不注意之過失，違法事實足臻明確。
  (四)有關原告指稱被告認定有歧異云云：
    被告雖係以涉違反電視節目分級處理辦法第9 條附表二電視
    節目特殊內容例示說明中有關「不當言語、動作」項目函請
    原告意見陳述，惟系爭節目內容經被告廣播電視節目廣告諮
    詢會議認定，其為增加娛樂效果而以涉及性暗示強烈之呈現
    方式，鼓勵、建議青少年與兒童偏差行為，雖已列為保護級
    ，但涉及性器官及暴露下體之舉，同時違反電視節目分級處
    理辦法第9 條附表二電視節目特殊內容例示說明有關「性行
    為、色慾或具性意涵」項目中之「為增加娛樂效果或以戲謔
    方式呈現之涉及性的話題內容」等保護級所不得播出之內容
    。系爭節目同時違反上述2 項例示不得播出之內容，均係違
    反衛星廣播電視法第18條第1 項規定，被告以廣播電視節目
    廣告諮詢會議所提意見，認為系爭節目以播出性器官為彩繪
    重點、暴露下體、以性為戲謔話題等「性行為、色慾或具性
    意涵」之內容，構成「強調一再出現低俗、粗鄙或令人反感
    之言語或動作」，有誘導兒童偏差性觀念之違法事實，並以
    同法第36條第1 款規定裁處罰鍰，認事用法並無不當。原告
    未善盡審查責任及義務，任令違法內容播送，難謂無過失，
    且進一步將自身守法之責轉嫁至被告，理由實不足採。
  (五)有關原告指稱原處分違反比例原則乙節：
    1.按電視節目分級處理辦法之立法目的，旨在使各級別節目
      之規範明確且具體化，依該辦法第9 條附表二例示說明各
      種級別及不得播出之內容，足供衛星廣播電視業者遵行，
      有其客觀性及適用性。又節目播出內容是否該當該辦法第
      9 條附表二例示說明不得播出之內容，尚應由被告依專業
      知識與經驗，審究個案判斷之。且被告對於違規案件之認
      定，為避免因主觀好惡恣為處分，影響業者權益，並保持
      在專業觀念上能與社會脈動與時俱進，爰依組織法第9 條
      規定邀集民間團體代表、學界及相關領域專業人士召開廣
      播電視節目廣告諮詢會議，就提請討論案件提供諮詢意見
      。被告再以違法事實是否符合法律構成要件，並審酌原告
      就違法事實所提出之意見陳述書內容，依職權作最終認定
      。系爭節目內容經被告廣播電視節目廣告諮詢會議討論及
      委員會議審究認定違反上揭法令，並按原告之違法情節、
      等級與違規裁罰紀錄等，採取適宜及合法性之處罰方法，
      其係執行上開法令所必要，無違行政程序法第7 條及憲法
      第23條比例原則之意旨。
    2.依行政程序法第165 條規定，行政指導係行政機關在其職
      權或所掌事務範圍內，為實現一定之行政目的，以輔導、
      協助、勸告、建議或其他不具法律上強制力之方法，促請
      特定人為一定作為或不作為之行為。系爭節目之播出內容
      已構成違法事實，被告自能以裁量權，依法定程序審酌並
      裁定其情節已達違法程度，予以裁處。原告係經合法設立
      登記之衛星廣播電視節目供應事業，並領有節目供應事業
      許可證，其所製作經營之節目或廣告之管理，自應注意有
      無違反前開衛星廣播電視法及相關法令之規定，原告主張
      被告應先優先採取行政指導方式云云，係規避責任之詞，
      顯不足信。被告調查事證後確認原告違法，即應依法行政
      ，予以裁罰，與是否為行政指導無關，且原告並不符合行
      政罰法不予處罰相關規定，被告自應予以裁罰，始符依法
      行政。
    3.原告之違規行為係屬普通等級，且其3 年內曾因違反衛星
      廣播電視法第18條第1 項之規定，經被告以98年1 月17日
      通傳播字第09700408460 號函裁處書共裁罰1 次在案，裁
      處結果為警告處分，本次裁處案件依前揭處理要點規定，
      按違法情節、事業3 年內受裁處次數等考量事項，分別採
      計20分、2 分，合計總積分22分，對照違法等級及罰鍰額
      度參考表，係屬第3 級，對應衛星廣播電視法第36條之罰
      鍰額度，並經被告99年2 月3 日第342 次委員會議決議，
      裁處罰鍰30萬元，認事用法並無違誤。原告對於衛星廣播
      電視法相關罰則內容之認知顯有疏漏，所述核不足採。
  (六)有關原告指稱原處分作成之依據違反授權明確性原則乙節：
    按電視節目分級處理辦法為88年由行政院新聞局訂定，並自
    89年開始施行，經過數次修正，沿用迄今，其中第1 條即明
    定「本辦法依據廣播電視法…，及衛星廣播電視法第18條第
    1 項規定訂定之」，其目的、內容及範圍明見於廣播電視法
    及衛星廣播電視法等法規，並無疑義。按司法院釋字第367
    號解釋理由書：「…如法律之授權涉及限制人民自由權利者
    ，其授權之目的、範圍及內容符合具體明確之條件時，亦為
    憲法之所許。…若法律僅概括授權行政機關訂定施行細則者
    ，該主管行政機關於符合立法意旨且未逾越母法規定之限度
    內，自亦得就執行法律有關之細節性、技術性之事項以施行
    細則定之…」及釋字第402 號：「對人民違反行政法上義務
    之行為予以裁罰性之行政處分，涉及人民權利之限制，其處
    分之構成要件與法律效果，應由法律定之，法律雖得授權以
    命令為補充規定，惟授權之目的、範圍及內容必須具體明確
    ，然後據以發布命令…。」電視節目分級處理辦法並無違前
    揭司法院解釋之意旨。原告所稱電視節目分級處理辦法並非
    僅執行母法有關之細節性及技術性事項，其內容為認定是否
    構成處分基準等云云，洵屬誤解。
  (七)原告經營衛星廣播電視事業，自應遵守衛星廣播電視法等相
    關規定，其未善盡審查義務，任令系爭節目違法播出，顯有
    應注意能注意而不注意之過失，自應就其違規行為負法律上
    責任，此觀諸行政罰法第7 條規定可明。被告審酌其違法情
    節，依法核處，認事用法尚無不合等語。並聲明求為判決駁
    回原告之訴。
四、本件兩造爭執要點在於原處分審認原告播放系爭節目內容違
    反衛星廣播電視法第18條第1 項及電視節目分級處理辦法第
    9 條有關保護級限制播出之規定，而依同法第36條第1 款規
    定，作成原處分予以裁罰30萬元並命應即改正，有無違法？
五、本院判斷如下：
  (一)按衛星廣播電視法第18條第1 項規定：「主管機關應訂定節
    目分級處理辦法。衛星廣播電視事業及境外衛星廣播電視事
    業應依處理辦法規定播送節目。」第35條第3 款規定略以：
    「衛星廣播電視事業或境外衛星廣播電視事業有下列情形之
    一者，予以警告︰三、違反第18條第1 項…規定者。」第36
    條第1 款規定：「衛星廣播電視事業或境外衛星廣播電視事
    業有下列情形之一者，處新臺幣10萬元以上100 萬元以下罰
    鍰，並通知限期改正︰一、經依前條規定警告後，仍不改正
    者。」次按電視節目分級處理辦法第1 條規定：「本辦法依
    廣播電視法第26條之1 第1 項、有線廣播電視法第41條第1
    項及衛星廣播電視法第18條第1 項規定訂定之。」第6 條規
    定：「電視節目無前2 條所列情形，但涉及爭議性之主題或
    有混淆道德秩序觀之虞，須父母、師長或成年親友陪同予以
    輔導觀賞，以免對兒童心理或行為產生不良影響者，列為『
    護』級。」第9 條規定：「第4 條至第8 條及各級不得播出
    之特殊內容例示說明如附表二。」第9 條附表二電視節目特
    殊內容例示說明「不得播出之內容：性行為、色欲或具性意
    涵」保護級例示為「1.令人尷尬、反感之性話題、性暗示或
    肢體接觸。2.有誤導兒童偏差性觀念或對兩性關係不當認知
    之虞者。3.為增加娛樂效果或以戲謔方式呈現之涉及性的話
    題或內容。」
  (二)經查：
    1.原告為經營Channel 〔V 〕頻道之境外衛星廣播電視事業
    ，該頻道於98年10月18日13時播出屬於保護級之系爭節目時
      ，其播出過程中呈現如下影音：播出在裸露人體上彩繪老
      虎圖案之全程實況影像，其間有下列對話：「老師我有問
      題。那下面的毛要剃掉嗎？」「不用啦。」「你知道剃掉
      就是什麼？白虎。」「你有什麼話想跟爸爸媽媽說？」「
      叫我媽也畫一隻母老虎好了。哈哈哈。欸，如果叫我媽來
      畫母老虎，就是耳朵會垂下來。（註：人體彩繪老虎耳朵
      之位置在胸部）」「為什麼？…哈哈哈哈，因為耳朵在這
      邊。（立於畫面右側者以手指向胸部）」「但是緊接著人
      體彩繪段高潮來了，現在在塗…的部分，他現在…變白色
      的」「好衝擊性的畫面」「只能說我寶刀未老啊」及完成
      彩繪後，復在眾目睽睽之街道旁公然脫褲展示圖案全貌等
      情，有卷附原告公司登記基本資料表、被告核發之境外衛
      星廣播電視事業許可、系爭節目側錄影音光碟片可憑。
    2.原告雖以系爭節目上開對話係年輕人互相調侃，無傷大雅
      之話語，且部分敏感對話亦消音處理，復將下體部位以馬
      賽克方式遮蔽等語，否認有逾越保護級限制播出之標準，
      並指摘原處分欠缺明確性、違反誠信原則及平等原則云云
      。惟觀之系爭節目內容，於播出過程中雖有將部分對話消
      音及以馬賽克遮蔽下體之情形無訛，但原告係將該節目以
      保護級播出，其觀賞對象包括兒童在內，自應以該節目播
      出後，會否對兒童心理或行為產生不良影響，以認定其內
      容是否符合電視節目分級處理辦法第9 條附表二所列保護
      級不得播出「1.令人尷尬、反感之性話題、性暗示或肢體
      接觸。2.有誤導兒童偏差性觀念或對兩性關係不當認知之
      虞者。3.為增加娛樂效果或以戲謔方式呈現之涉及性的話
      題或內容。」之情形。再審酌節目內容是否逾越播放等級
      標準，無從將影像與聲音割裂觀察，應綜觀整體影音效果
      以判別。觀之上開節目內容，確有涉及圖案中老虎耳朵所
      在之胸部位置如改由年長母親裸體呈現會下垂，陰毛剔除
      、彩繪至下體部位時之生理反應等不雅對話，並有在大庭
      廣眾脫褲裸露下體之動作無訛，斟酌其整體影音效果，明
      顯該當於令人尷尬、反感之性話題、有誤導兒童偏差性觀
      念或對兩性關係不當認知之虞者及為增加娛樂效果或以戲
      謔方式呈現之涉及性的話題或內容，要無疑義，自符合前
      引電視節目分級處理辦法第9 條附表二關於保護級不得播
      出之例示情形甚明。則被告經依99年1 月11日第1 次委員
      會議決議，認定系爭節目逾越電視節目分級處理辦法之保
      護級規定，自屬有據。且揆之原處分已載明原告違規事實
      及應處罰之理由及法令依據，並對原告陳述之意見為指駁
      ，難謂有原告所指之違法瑕疵情形。況且原告經營衛星電
      視事業，播放節目本應遵守法令所定保護級節目播出之標
      準，其前違反規定，經警告後仍再犯，殊難謂無故意或過
      失之行政責任。是以原告否認違規並泛稱被告違反明確性
      原則、誠信原則及平等原則云云，容欠允洽，不能採取。
  (三)原告雖復主張電視節目分級處理辦法第9 條附表二電視節目
    特殊內容例示說明有關保護級不得播出之規定，過於抽象，
    明顯違背法律明確性原則，且被告未先警告即逕行裁罰，違
    反衛星廣播電視法第35條及第36條之規定云云。惟法律對該
    當於「令人尷尬、反感之性話題、性暗示或肢體接觸」「有
    誤導兒童偏差性觀念或對兩性關係不當認知之虞者」「為增
    加娛樂效果或以戲謔方式呈現之涉及性的話題或內容」等概
    念之全部具體行為態樣，原無從鉅細靡遺悉予列舉，因此以
    不確定法律概念為規範，乃無從避免之情形。且各該語辭之
    涵義適用於個案中是否該當，並非不能經由適當組成之機構
    依其專業知識及社會通念加以認定及判斷，復可經由司法審
    查予以確認，自不能因此即謂其違反法律明確性原則而無效
    （司法院大法官釋字第432 號解釋意旨參照）。再者，考諸
    前引衛星廣播電視法35條第3 款及第36條之規定旨趣，在於
    使初次違反該法第18條第1 項規定之業者有改正機會，而課
    以被告應先以警告方式促其注意，俾免再犯，故所稱警告後
    仍不改正或不予改正之情形，係指經警告後，再有同類型之
    違法構成要件之行為而言，要難解釋為業者每播出違反規定
    之節目，皆須先予警告，其再重播同內容之節目，始須受罰
    。是以如受處分人前曾因違反衛星廣播電視法第18條規定，
    已經警告，甚至受罰鍰處分，仍續行違規，即無再依前開規
    定先予警告之餘地。本件原告前於97年10月29日已有違反衛
    星廣播電視法第18條第1 項規定之情事，經被告依同法第35
    條第3 款規定裁處警告在案，有卷附被告98年1 月17日通傳
    播字第0970040846 0號裁處書影本在卷可稽（見本院卷第86
    頁）。是以原告此次再違反衛星廣播電視法第18條規定，被
    告逕行適用同法第36條第1 款規定裁處罰鍰，自無違法未先
    予警告之情形。故原告上開見解，尚非的論，無從憑採。
  (四)原告雖又主張原處分違反比例原則云云。然原告所稱被告應
    先警告始得裁處罰鍰乙節，於法無據，已如前述，再被告審
    酌原告將標示保護級之系爭節目逾越標準播出，且其於3 年
    內曾有受裁處1 次等違規情形，採計其違規總積分為22分，
    屬於第3 級，應裁罰30萬元，核與被告頒行之裁處廣播事業
    罰鍰案件處理要點第2 點附表二之電視事業違法行為評量表
    及裁處廣播電視事業罰鍰案件違法等級及罰鍰額度參考表所
    列載之違規分數、等級及罰鍰額度相符，殊難認有違反比例
    原則之情形。
六、綜上所述，系爭節目逾越保護級得播出之內容標準，已違反
    衛星廣播電視法第18條第1項規定，且原告於3年內已有1 次
    同類型違規事件經被告裁處警告之情形，則被告依同法第36
    條第1 款規定，並參照國家通訊傳播委員會裁處廣播電視事
    業罰鍰案件處理要點第2點第1款之國家通訊傳播委員會裁處
    廣播電視事業罰鍰案件違法行為評量表及國家通訊傳播委員
    會裁處廣播電視事業罰鍰案件額度參考表所列之評量違規情
    節等級及裁罰標準，作成原處分予以裁處30萬元罰鍰，並命
    應即改正，並無違法，訴願決定予以維持，核無不合。原告
    訴請撤銷，為無理由，應予駁回。
七、本件為判決基礎之事證已臻明確，兩造其餘陳述及舉證，核
    與本件判決結果不生影響，爰不逐一論述，附此敘明。
據上論結，本件原告之訴為無理由，爰依行政訴訟法第98條第1
項前段，判決如主文。
中    華    民    國    99    年    12    月    16    日
                    臺北高等行政法院第二庭
                              審判長法  官  徐  瑞  晃
                                    法  官  蕭  忠  仁
                                    法  官  蔡  紹  良
上為正本係照原本作成。
如不服本判決，應於送達後20日內，向本院提出上訴狀並表明上
訴理由，如於本判決宣示後送達前提起上訴者，應於判決送達後
20日內補提上訴理由書（須按他造人數附繕本）。
中    華    民    國    99    年    12    月    16    日
                                    書記官  林  俞  文

司法院資訊處製作；財團法人民間司法改革基金會備份。
